【裁判字號】    97,訴,196
【裁判日期】    970328
【裁判案由】    毒品危害防制條例
【裁判全文】
臺灣士林地方法院刑事判決               97年度訴字第196號
公  訴  人  臺灣士林地方法院檢察署檢察官
被      告  甲○○
上列被告因毒品危害防制條例案件，經檢察官提起公訴（97年度
毒偵字第212 號），被告於準備程序中就被訴事實為有罪之陳述
，本院合議庭裁定改由受命法官獨任進行簡式審判程序，並判決
如下：
    主  文
甲○○施用第一級毒品，累犯，處有期徒刑拾月。
    事  實
一、甲○○前因施用毒品，經裁定觀察、勒戒後，認無繼續施用
    毒品之傾向，於民國90年3 月28日釋放出所，並經臺灣士林
    地方法院檢察署檢察官90年度毒偵緝字第47號不起訴處分確
    定。又因施用毒品，經裁定施以強制戒治，嗣於93年1 月9
    日因毒品危害防制條例修正免除戒治釋放，經本院91年度訴
    字第696 號判處有期徒刑10月確定。又因施用毒品，經本院
    94年度訴字第771 號判決處有期徒刑1 年，與其另犯之竊盜
    罪、偽造文書罪，經依中華民國96年罪犯減刑條例分別減得
    之刑定應執行有期徒刑1 年確定，甫於96年7 月16日執行完
    畢。詎其仍未戒除毒癮，於前案觀察、勒戒執行完畢釋放後
    5 年內再犯上揭施用毒品罪經法院判決有罪確定後，復基於
    施用第一級毒品海洛因及第二級毒品甲基安非他命（公訴意
    旨誤為安非他命）之犯意，於96年11月23日晚上某時許，在
    臺北市○○區○○路368 號14樓之8 住處，以將第一級毒品
    海洛因、第二級毒品甲基安非他命混合後，加以燒烤產生煙
    霧吸食之方式，同時施用第一級毒品海洛因及第二級毒品甲
    基安非他命1 次。嗣於同年11月24日為警採尿送鑑後呈嗎啡
    、甲基安非他命陽性反應，始悉上情。
二、案經臺北市政府警察局大同分局報告臺灣士林地方法院檢察
    署檢察官偵查起訴。
    理  由
一、本件被告甲○○所犯非死刑、無期徒刑或最輕本刑有期徒刑
    3 年以上之罪，亦非高等法院管轄第一審案件，且於準備程
    序進行中，被告先就被訴事實為有罪之陳述，經告知被告簡
    式審判程序之旨，並聽取檢察官、被告之意見後，本院合議
    庭裁定由受命法官進行簡式審判程序，是本件之證據調查，
    依刑事訴訟法第273 條之2 規定，不受同法第159 條第1 項
    、第161 條之2 、第161 條之3 、第163 條之1 及第164 條
    至第170 條規定之限制，合先敘明。
二、上揭犯罪事實，業經被告甲○○坦承不諱，且被告為警查獲
    後，經採集其尿液檢體送臺灣尖端先進生技醫藥股份有限公
    司以酵素免疫分析法初步檢驗，再以氣相層析質譜儀法確認
    檢驗結果，呈嗎啡、甲基安非他命陽性反應，有尿液檢體編
    號對照表、臺灣尖端先進生技醫藥股份有限公司96年12月7
    日濫用藥物檢驗報告各1 紙附卷可稽（偵查卷第7 、9 頁）
    。按初次吸食煙毒者，經人體代謝作用於8 小時內，約有80
    % 之量排出，24小時後，約有百分之90% 排出，72小時後仍
    有微量排出，依個人體質不同排出時間亦有差異，尤其成癮
    者其於吸食後120 小時內所採尿液，配合具公信力之儀器，
    仍可驗出等情，有憲兵司令部80年3 月25日80年鑑驗字第09
    99號函可參，是若被告尿液中驗得嗎啡陽性反應，應認其於
    採尿回溯前120 小時（5 日）內某時有施用第一級毒品海洛
    因；又甲基安非他命經口服投與後約70% 於24小時內自尿中
    排出，約90 %於96小時內自尿水中排出，由於目前國內尿液
    中甲基安非他命之檢驗為鑑定其是否呈陽性反應尚未定其含
    量，且甲基安非他命成分之檢出與其投與方式、投與量、個
    人體質、採尿時間與檢測儀器之精密等諸多因素有關，因此
    僅憑尿液中呈現甲基安非他命陽性反應，並無法確切推算吸
    用時間距採集時間之長短，惟依上述資料推算，最長可能不
    會超過4 日，是若被告尿液中驗得甲基安非他命陽性反應，
    應認其於採尿回溯前96小時（4 日）內某時有施用第二級毒
    品甲基安非他命，有行政院衛生署藥物食品檢驗局81年2 月
    8 日（81）藥檢壹字第1156號函可稽；又人體施用甲基安非
    他命後，其主要代謝物中，未改變型態之甲基安非他命占施
    用劑量達43% ，安非他命則約為5%；人體若係施用安非他命
    後，主要代謝物中則有未改變型態之安非他命，但無甲基安
    非他命，有法務部調查局93年5 月4 日調科壹字第09362413
    980 號函可佐，足見人體若施用安非他命，其尿液代謝物不
    可能出現甲基安非他命，惟人體若施用甲基安非他命，其尿
    液代謝物除主要有甲基安非他命外，亦可能有少量之安非他
    命，是本案被告為警查獲採集之尿液除呈現少量之安非他命
    陽性反應外，主要係呈現甲基安非他命之陽性反應，依上開
    函示，被告應係施用甲基安非他命，公訴意旨認被告係施用
    安非他命，尚有未洽。又毒品有煙吸、注射或口服等不同施
    用方式，其施用方式及用藥組合，並無固定模式，不同吸毒
    族群及不同毒品種類，可能有不同之施用方式及組合，且確
    有將海洛因及甲基安非他命混用之案例，有行政院衛生署管
    制藥品管理局94年3 月22日管檢字第0940002773號函可參。
    是被告供稱其於上揭時地將海洛因及甲基安非他命混合燒烤
    吸食煙霧而同時施用，應屬非虛。綜上，堪認被告自白與事
    實相符，應堪採信。
三、按「修正毒品危害防制條例就施用毒品者，祇於『初犯』及
    『五年後再犯』二種情形，有其追訴條件之限制，即須於初
    犯經觀察、勒戒或強制戒治釋放後，5 年內均無施用毒品之
    行為，始能認其前所實施之觀察、勒戒或強制戒治已足遮斷
    毒癮，而得於5 年後再犯時，再予適用初犯之規定，重行觀
    察、勒戒等程序。倘5 年內已經再犯，被依法追訴處罰，縱
    其第3 次（或第3 次以上）施用毒品之時間在初犯釋放5 年
    以後，即與『5 年後再犯』之情形有別，且因已於『5 年內
    再犯』，顯見其再犯率甚高，原實施觀察、勒戒或強制戒治
    ，已無法收其實效，而無5 年戒斷期之存在，自無再經觀察
    、勒戒及強制戒治之必要，應由檢察官逕行起訴，始符新法
    修正之本旨。」（最高法院95年度臺非字第59號、第65號判
    決、最高法院96年度第3 次刑事庭會議決議參照）。本件被
    告甲○○因施用毒品，經本院89年度毒聲字第2094號裁定觀
    察、勒戒後，認無繼續施用毒品之傾向，於90年3 月28日釋
    放出所，並由臺灣士林地方法院檢察署檢察官以90年度毒偵
    緝字第47號為不起訴處分確定，惟於上揭觀察、勒戒執行完
    畢5 內，又於91年間因施用毒品，經本院91年度毒聲字第13
    02號裁定強制戒治，嗣於93年1 月9 日因毒品危害防制條例
    修正免除戒治釋放，經本院91年度訴字第696 號判處有期徒
    刑10月確定，有臺灣高等法院被告前案紀錄表、臺灣士林地
    方法院檢察署刑案資料查註紀錄表、全國施用毒品案件紀錄
    表等在卷可按。從而，被告本件犯行距上揭90年3 月28日觀
    察、勒戒執行完畢雖已逾5 年，惟被告在上揭觀察、勒戒執
    行完畢後5 年內，既又施用毒品，並經法院判處罪刑確定，
    揆諸上開說明，本件被告施用第一級毒品、第二級毒品之犯
    行即與毒品危害防制條例第20條第3 項所指「5 年後再犯」
    之情形不同，應依法訴追審理。本案事證明確，被告犯行洵
    堪認定，應依法論科。
四、核被告甲○○所為，係犯毒品危害防制條例第10條第1 項、
    第2 項之施用第一級毒品及第二級毒品罪。其施用前持有第
    一級毒品海洛因、第二級毒品甲基安非他命之低度行為，各
    為施用之高度行為所吸收，均不另論罪。又被告於上揭時、
    地以同一行為犯上開施用第一級、第二級毒品罪，為想像競
    合犯，應依刑法第55條前段規定，從較重之施用第一級毒品
    罪處斷。被告有事實欄所載前案犯罪科刑並執行完畢之情形
    ，有臺灣高等法院被告全國前案紀錄表1 份在卷可查，其受
    有期徒刑執行完畢後5 年內故意再犯有期徒刑以上之本罪，
    為累犯，應依刑法第47條第1 項之規定加重其刑。爰審酌被
    告前曾有施用毒品之犯行，經觀察、勒戒並判刑後，仍未戒
    除惡習而繼續施用，並考量其生活狀況、智識程度，施用毒
    品之次數，暨犯罪後坦承犯行等一切情狀，量處如主文所示
    之刑。
據上論斷，應依刑事訴訟法第273 條之1 第1 項、第299 條第1
項前段，毒品危害防制條例第10條第1 項、第2 項，刑法第11條
前段、第55條前段、第47條第1 項，判決如主文。
本案經檢察官湯偉祥到庭執行職務。
中    華    民    國    97    年    3     月    28    日
                  刑事第三庭法  官  陳美彤
以上正本證明與原本無異。
如不服本判決，應於收受送達後10日內向本院提出上訴書狀，其
未敘述上訴理由者，應於上訴期間屆滿後20日內向本院補提理由
書狀（均須按他造當事人之人數附繕本）。
                            書記官  賴麗容
中    華    民    國    97    年    3     月    28    日
附錄本判決論罪法條全文
毒品危害防制條例第10條
施用第一級毒品者，處 6 月以上 5 年以下有期徒刑。
施用第二級毒品者，處 3 年以下有期徒刑。


司法院資訊處製作；財團法人民間司法改革基金會備份。
